臺灣彰化地方法院刑事判決　　　　　　 100年度訴字第1126號
公　訴　人　臺灣彰化地方法院檢察署檢察官
被　　　告　廖建雄
上列被告因毒品危害防制條例案件，經檢察官提起公訴（100 年
度毒偵字第1388號），被告於準備程序進行中就被訴事實為有罪
之陳述，經合議庭裁定由受命法官進行簡式審判程序，本院判決
如下：
    主  文
廖建雄施用第一級毒品，累犯，處有期徒刑壹年，扣案之第二級
毒品驗餘淨重點肆捌壹公克及包裹上開甲基安非他命之包裝
袋個均沒收銷燬之；扣案之電子磅秤壹臺及玻璃球壹支均沒收
之。
    事  實
一、廖建雄前於民國92年間，因施用毒品案件，經法院裁定送觀
    察、勒戒後，認有繼續施用毒品之傾向，復送強制戒治，嗣
    經戒治處所評定合格，認無繼續戒治之必要，於93年9 月12
    日因停止戒治付保護管束期滿未經撤銷，視為執行完畢，並
    經臺灣彰化地方法院檢察署（下稱彰化地檢署）檢察官以93
    年度戒毒偵字第355 號、第356 號為不起訴處分確定。復又
    因施用毒品案件，經本院以96年度訴字第2285號判決判處有
    期徒刑10月，嗣上訴臺灣高等法院臺中分院（下稱臺中高分
    院），經臺中高分院駁回上訴確定，又經本院分別以97年度
    訴字第129 號、97年度訴字第854 號判決判處有期徒刑各10
    月，上開案件經定執行刑為1 年8 月，於98年12月7 日執行
    完畢。詎其仍不知悔改，復基於施用第一級毒品海洛因及第
    二級毒品甲基安非他命之犯意，於100 年7 月6 日下午3 時
    許，在彰化縣北斗鎮○○路○ 段42號「雅新釣蝦場」前之其
    所有車牌號碼2852－C6號自用小客車內，以將第一級毒品海
    洛因及第二級毒品甲基安非他命一同摻入香煙內，再以點燃
    吸食煙霧方式，同時施用第一級毒品海洛因及第二級毒品甲
    基安非他命1 次。嗣警方據報，認為其涉及販賣第一級毒品
    罪嫌，報請臺灣彰化地方法院檢察署檢察官向本院聲請核發
    通訊監察書，經實施通訊監察後，於100 年7 月6 日下午4
    時50分許，持本院核發之搜索票，在彰化縣北斗鎮○○路○
    段42號前查獲廖建雄，並在其所駕駛車牌號碼2852－C6號之
    自用小客車上，扣得其所有供販賣之海洛因5 包（驗餘淨重
    共計5. 91 公克、包裝袋5 個）、塑膠鏟管2 支及塑膠分裝
    袋1 包（該海洛因5 包、鏟管2 支及分裝袋1 包，與本件無
    關，且於本100 年度訴字第1053號判決中宣告沒收之），以
    及供施用毒品用之玻璃球1 支、電子磅砰與甲基安非他命3
    包（驗餘淨重共計3.3481公克）等物。
二、案經彰化縣警察局北斗分局報告臺灣彰化地方法院檢察署檢
    察官偵查起訴。
    理  由
一、上揭事實，迭據被告廖建雄於警詢、偵查及本院審理中均自
    白不諱，且經警於100 年7 月6 日18時40分許依法採集其尿
    液送驗，結果呈安非他命、甲基安非他命、可待因及嗎啡等
    陽性反應乙節，有彰化縣警察局北斗分局委託檢驗尿液代號
    與真實姓名對照認證單及詮昕科技股份有限公司濫用藥物尿
    液檢驗報告各1 紙附卷可按。另扣案之3 包透明結晶物經本
    院依職權送驗，結果均檢出甲基安非他命（驗餘淨重共計3.
    3481公克），此有行政院衛生署草屯療養院100 年10月19日
    草療鑑字第1000900143號鑑定書附卷可參（本院卷第57頁）
    ，復有玻璃球1 支、電子磅砰扣案在卷，足徵被告之自白與
    事實相符。綜上事證，被告上開施用一、二級毒品之犯行堪
    以認定。
二、又按修正毒品危害防制條例就施用毒品者，僅於「初犯」及
    「5 年後再犯」二種情形，有其追訴條件之限制，即須於初
    犯經觀察、勒戒或強制戒治釋放後，5 年內均無施用毒品之
    行為，始能認其前所實施之觀察、勒戒或強制戒治已足遮斷
    毒癮，而得於5 年後再犯時，再予適用初犯之規定，重行觀
    察、勒戒等程式；倘5 年內已經再犯，被依法追訴處罰，縱
    其第3 次（或第3 次以上）施用毒品之時間在初犯釋放5 年
    以後，即與「5 年後再犯」之情形有別，且因已於「5 年內
    再犯」，顯見其再犯率甚高，原實施觀察、勒戒或強制戒治
    ，已無法收其實效，而無5 年戒斷期之存在，自無再經觀察
    、勒戒及強制戒治之必要，應由檢察官逕行起訴，最高法院
    95年度台非字第59號判決、95年度台非字第65 號 判決及95
    年度第7 次刑事庭會議決定足供參照。查本件被告前曾於92
    年間，因施用毒品案件，經送觀察、勒戒後，認有繼續施用
    毒品之傾向，復送強制戒治，於93年9 月12日因停止戒治付
    保護管束期滿未經撤銷，視為執行完畢，並由彰化地檢署檢
    察官以93年度戒毒偵字第355 號、第356 號為不起訴處分確
    定；復於5 年內之96年間，因施用第一級毒品案件，經本院
    判處有期徒刑10月、10月、10月確定，經定執行刑為1 年8
    月，於98年12月7 日執行完畢等情，有臺灣高等法院被告前
    案紀錄表1 份在卷可參。是被告本件施用一、二級毒品海洛
    因及甲基安非他命之犯行，雖已逾第一次強制戒治執行完畢
    後5 年之期間，然被告既曾於強制戒治執行完畢5 年內再犯
    ，並經依法追訴處罰，初已不合於條文所定「5 年後再犯」
    之要件，即與毒品危害防制條例第20條第3 項所定適用初犯
    之規定不符，揆諸首揭決議意旨，本件被告已於「5 年內再
    犯」，甚至三犯，顯見其再犯率甚高，無論其「5 年內再犯
    」之時點係於上開修法前或後，亦無論其後各次施用毒品之
    犯行，是否已逾第一次強制戒治執行完畢後5 年，均毋須再
    重新施予觀察、勒戒或強制戒治之處遇程序，而應依毒品危
    害防制條第23條第2 項規定，逕予訴追處罰。綜上所述，本
    件犯罪事證明確，被告前開施用一、二級毒品犯行均堪予認
    定，應予依法論科。
三、核被告所為，係犯毒品危害防制條例第10條第1 、2 項之施
    用第一、二級毒品罪。被告為施用毒品而持有第一、二級毒
    品，其持有之低度行為應為施用之高度行為所吸收，不另論
    罪。又被告以同一施用行為，同時施用海洛因、甲基安非他
    命而觸犯上開2 罪，應依想像競合犯之規定，僅論以較重之
    施用第一級毒品罪。另被告有如事實欄所載之前科，並已執
    行完畢乙節，有臺灣高等法院被告前案紀錄表1 份附卷可憑
    ，則其受上開有期徒刑執行完畢後，5 年以內故意再犯本件
    有期徒刑以上之罪，為累犯，應依法加重其刑。爰審酌被告
    前曾因施用毒品經送強制戒治執行完畢後，猶不思戒絕毒癮
    、革除惡習，顯未能深切悔改並記取教訓，惟念及其施用毒
    品之犯行，在本質上乃屬自我戕害身心健康之行為，且其並
    未因此而有破壞社會秩序或侵害他人權益之情形，以及犯後
    坦承犯行，態度尚佳等一切情狀，量處如主文所示之刑，以
    資懲戒。
四、扣案之甲基安非他命3 包（驗餘淨重共計3.3481公克），係
    第二級毒品，不問屬於犯人與否，應依毒品危害防制條例第
    18條第1 項前段規定沒收銷燬之，而包裹上開毒品甲基安非
    他命之包裝袋3 個，既用於裝盛甲基安非他命使用，其沾染
    毒品後，袋內均會有極微量毒品殘留，無法完全析離，是上
    開包裝袋應認亦屬第二級毒品，併依同條例第18條第1 項前
    段之規定沒收銷燬之；另扣案之電子磅秤1 只、玻璃球1 支
    均係被告所有，供施用毒品所用之物或預備供犯罪所用，業
    據被告供承在卷，亦均依刑法第38條第1 項第2 款規定宣告
    沒收之。至於海洛因5 包（驗餘淨重共計5.91公克、包裝袋
    5 個）、塑膠鏟管2 支及塑膠分裝袋1 包，雖被告於本院審
    理中供述是施用毒品工具，惟其警詢中供述：其將所購買海
    洛因加入糖粉後，再以夾鏈袋分裝留給自己或販賣他人等情
    ，而本院100 年度訴字第1053號判決亦認定海洛因、塑膠鏟
    管及塑膠分裝袋等物係販賣海洛因所用，而宣告沒收，此有
    該判決影本附卷可參，故本院依認定該扣案之海洛因、塑膠
    鏟管及塑膠分裝袋等物，與本件無關，無從在本案判決中予
    以宣告沒收之，附此敘明。
據上論斷，應依刑事訴訟法第273 條之1 第1 項、第299 條第1
項前段，毒品危害防制條例第10條第1 項、第2 項、第18條第1
項前段，刑法第11條前段、第47條第1 項、第55條、第38條第1
項第2 款，判決如主文。
本案經檢察官施教文到庭執行職務。
中    華    民    國   100    年    12    月    8     日
                       刑事第九庭     法  官  鮑慧忠
以上正本證明與原本無異。
如不服本判決應於收受判決後10日內向本院提出上訴書狀，並應
敘述具體理由；其未敘述上訴理由者，應於上訴期間屆滿後20日
內向本院補提理由書狀(均須按他造當事人之人數附繕本)「切勿
逕送上級法院」。
中    華    民    國   100    年    12    月    8     日
                                      書記官  林子惠
附錄論罪科刑法條：
毒品危害防制條例第十條：
施用第一級毒品者，處六月以上五年以下有期徒刑。
施用第二級毒品者，處三年以下有期徒刑。